臺灣高等法院刑事判決
110年度上訴字第3090號
上  訴  人  臺灣桃園地方檢察署檢察官
上  訴  人  
即  被  告  童政豪




選任辯護人  張義閏律師（法律扶助）
            謝清昕律師（法律扶助）
上  訴  人  
即  被  告  羅揚斌


指定辯護人  李春卿律師
上列上訴人等因被告等殺人未遂等案件，不服臺灣桃園地方法院
109年度訴字第576號、109年度易字第1342號，中華民國110年6
月23日第一審判決（起訴案號：臺灣桃園地方檢察署108年度偵
字第19647號，暨民國109年9月15日以言詞追加起訴），提起上
訴，本院判決如下：
    主  文
原判決撤銷。
童政豪共同犯殺人未遂罪，處有期徒刑柒年肆月；又共同犯毀損
他人物品罪，處有期徒刑柒月。應執行有期徒刑柒年捌月。扣案
之高爾夫球桿壹支、桿頭壹個均沒收。
羅揚斌共同犯殺人未遂罪，處有期徒刑陸年。被訴共同犯毀損他
人物品罪部分無罪。
    事  實
一、童政豪與歐紘瑜因買賣排氣管糾紛，相約於民國108年7月3
    日凌晨3時許，在桃園市八德區埤塘公園附近談判，童政豪
    駕駛車牌號碼00-0000號自用小客車搭載楊京袁（所犯殺人
    未遂及毀損罪經原審判處罪刑確定）及羅揚斌前往，歐紘瑜
    則與游舜棋搭乘由陳威戎駕駛其父陳重誠所有之車牌號碼00
    0-0000號自用小客貨車（下稱A車）赴約。雙方駕車抵達約
    定地點後，尚未下車之際，陳威戎竟倒車撞擊童政豪所駕車
    輛（陳威戎所涉毀損部分，未據告訴）後，加速往前駛離，
    童政豪心有不甘，遂駕車緊追在後，A車於桃園市八德區介
    壽路2段與興豐路口失控撞擊路旁電線桿而停止，童政豪見
    狀隨即停車，與楊京袁共同基於損壞他人之物之犯意聯絡，
    各持高爾夫球桿下車，揮擊A車之車窗玻璃、車體鈑金，致
    車窗玻璃破裂、車體鈑金凹陷不堪用，足生損害於陳重誠。
    又童政豪、楊京袁、羅揚斌明知高爾夫球桿及鐵棍材質堅硬
    ，持之往人體頭部、軀幹、四肢等重要部位攻擊，客觀上足
    以致人於死，仍共同基於即使陳威戎發生死亡結果亦不違反
    本意之殺人犯意聯絡，由童政豪、楊京袁分持高爾夫球桿猛
    力朝車內之陳威戎之頭部、軀幹、四肢毆打，羅揚斌則立於
    駕駛座旁看管，嗣陳威戎推擠羅揚斌後逃往對街，童政豪及
    楊京袁即分持高爾夫球桿，與羅揚斌追至對街，持續毆打陳
    威戎約1分鐘；後楊京袁將陳威戎帶回A車旁，童政豪則接續
    上開毀損犯意，持高爾夫球桿敲打A車後車窗，致車窗玻璃
    破損不堪用，足生損害於陳重誠，陳威戎則乘隙自A車後座
    拿取開山刀劃傷楊京袁之右手臂（陳威戎所涉傷害部分，未
    據告訴），童政豪、羅揚斌見狀，明知陳威戎先前已遭毆擊
    受傷，如持續以金屬硬物敲擊其頭部、軀幹、四肢，恐有生
    命危險，仍與楊京袁承前殺人之不確定故意，各持高爾夫球
    桿及鐵棍，接續毆打陳威戎之頭部、軀幹及四肢，致陳威戎
    受有頭皮撕裂傷、創傷性硬腦膜下出血、四肢多處挫傷及擦
    傷、右手第四掌骨骨折等傷害，並因全身多處挫擦傷及第四
    掌骨骨折，導致橫紋肌溶解症，有急性腎衰竭引發死亡之風
    險。嗣童政豪、楊京袁與羅揚斌駕車離去，經警據報抵達現
    場，將陳威戎送醫急救而未發生死亡結果。
二、案經陳威戎、陳重誠訴由暨桃園市政府警察局八德分局移請
    臺灣桃園地方檢察署檢察官偵查起訴。
    理  由
甲、有罪部分
壹、程序部分
一、追加起訴：
　　按刑事訴訟法第265條規定：「於第一審辯論終結前，得就
    與本案相牽連之犯罪或本罪之誣告罪，追加起訴」、「追加
    起訴，得於審判期日以言詞為之」。經查，檢察官認被告羅
    揚斌與童政豪、楊京袁有殺人未遂之犯意聯絡及行為分擔，
    而於109年9月15日原審準備程序中當庭以言詞追加起訴（見
    原審訴字卷一第341頁），於法並無不合，本院自應予以審
    理。
二、證據能力部分：
  ㈠按刑事訴訟法第159條第1項固規定，被告以外之人於審判外
    之言詞或書面陳述，除法律有規定者外，不得作為證據。惟
    同法第159條之5亦明定：「被告以外之人於審判外之陳述，
    雖不符前4條之規定，而經當事人於審判程序同意作為證據
    ，法院審酌該言詞陳述或書面陳述作成時之情況，認為適當
    者，亦得為證據」、「當事人、代理人或辯護人於法院調查
    證據時，知有刑事訴訟法第159條第1項不得為證據之情形，
    而未於言詞辯論終結前聲明異議者，視為有前項之同意」。
    其立法意旨在基於證據資料愈豐富，愈有助於真實發現之理
    念，酌採當事人進行主義之證據處分權原則，並強化言詞辯
    論主義，透過當事人等到庭所為之法庭活動，在使訴訟程序
    順暢進行之要求下，承認傳聞證據於一定條件內，得具證據
    適格，屬於傳聞法則之一環，基本原理在於保障被告之訴訟
    防禦反對詰問權。是若被告對於證據之真正、確實，根本不
    加反對，完全認同者，即無特加保障之必要，不生所謂剝奪
    反對詰問權之問題（最高法院102年度台上字第309號判決意
    旨參照）。經查，下列所引各項供述證據，檢察官、上訴人
    即被告童政豪、羅揚斌及其等之辯護人於本院準備程序均稱
    ：同意有證據能力等語（見本院卷第166至168頁），本院審
    酌各該證據作成時之情況，並無違法不當或證明力明顯過低
    之瑕疵，認以之作為證據應屬適當，依刑事訴訟法第159條
    之5規定，俱有證據能力。
  ㈡又本院所引憑以認定被告童政豪、羅揚斌犯罪事實之非供述
    證據，核無違反法定程序取得之情，依刑事訴訟法第158條
    之4反面解釋，均有證據能力。
貳、實體部分 
一、訊據被告童政豪固坦承於上揭時、地，持高爾夫球桿毆打告
    訴人陳威戎及毀損A車，惟否認有殺人之不確定故意，辯稱
    ：伊僅持高爾夫球桿亂揮，打到陳威戎的手腳、身體，沒有
    打到陳威戎的頭，陳威戎的頭傷是自己撞車時所致，並無殺
    害陳威戎之意思云云；辯護人則為其辯護：陳威戎除頭部外
    ，四肢均有受傷，頭部並非唯一之受攻擊部位，且扣案之高
    爾夫球桿上並無陳威戎之血跡，又A車之安全氣囊爆開、駕
    駛座上亦有血跡，不排除陳威戎頭上傷勢係自撞時造成，被
    告童政豪並無殺人之不確定故意云云。訊據被告羅揚斌否認
    有殺人未遂犯行，辯稱：伊有在現場，但從頭到尾都沒有動
    手，是陳威戎拿刀砍傷楊京袁，伊才從路邊撿起1支鐵棒，
    大約4、50公分長，把陳威戎趕走，因為陳威戎一直拿刀亂
    揮，伊也只是拿鐵棒在那邊揮，但都沒有揮到陳威戎，後來
    伊就跟童政豪載楊京袁去醫院，鐵棒就丟在路上云云。經查
    ：
  ㈠被告童政豪共同毀損部分：
　⒈此部分事實，業據被告童政豪於警詢、偵查、原審及本院坦
    承：伊與歐紘瑜因買賣排氣管糾紛，相約於108年7月3日凌
    晨3時許，在桃園市八德區埤塘公園附近談判，伊駕駛車牌
    號碼00-0000號自用小客車搭載楊京袁、羅揚斌前往，歐紘
    瑜則與游舜棋搭乘由陳威戎所駕A車，雙方到場後，陳威戎
    倒車撞伊的車並加速駛離，伊即開車尾隨，嗣A車於桃園市
    八德區介壽路2段與興豐路口自撞路旁電線桿，伊就下車跟
    楊京袁拿高爾夫球桿砸A車等語明確（見偵字第19647號卷第
    12至14頁、第33頁、第171至172頁、第235至237頁；原審卷
    一第252頁），核與同案被告楊京袁、羅揚斌於警詢、偵查
    、原審準備程序時之證述（見偵字第19647號卷第22至23頁
    、第32頁、第149至150頁、第163第164頁、第244至246頁；
    原審卷一第131、145頁）、證人歐紘瑜、游舜棋於警詢、偵
    查及告訴人即證人陳威戎於偵查中之證述相符（見偵字第19
    647號卷第44頁、第61至62頁、第215至217頁、第222至223
    頁、第335至349頁）。
　⒉又告訴人陳重誠所有之A車，遭被告童政豪、同案被告楊京袁
    持高爾夫球桿敲擊後，所有車窗玻璃均破裂、車體鈑金凹陷
    乙情，有桃園市政府警察局八德分局八德派出所刑案照片、
    桃園市政府警察局八德分局現場勘察照片簿附卷可佐（見偵
    字第19647號卷第81至84頁、第265至289頁），足認A車之車
    窗及鈑金均已喪失遮風避雨及美觀效用，足以生損害於告訴
    人陳重誠無訛。
　⒊此外，並有公路監理電子閘門車號查詢汽車車籍資料、原審
    勘驗筆錄附卷可稽（見偵字第19647號卷第91至93頁、原審
    卷一第333至343頁），是被告童政豪之自白與事實相符，其
    與同案被告楊京袁共同毀損A車之犯行，足堪認定。
  ㈡被告童政豪、羅揚斌共同殺人未遂部分：
　⒈供述證據：
　⑴被告等之供述
　①被告童政豪於警詢、偵查及原審供稱：陳威戎撞擊路旁電線
    桿後，伊跟楊京袁1人拿1支高爾夫球桿追過去，亂揮打陳威
    戎的手腳、身體，當時陳威戎半坐在地上，後來他從A車上
    拿刀砍向楊京袁，羅揚斌才拿棒子打陳威戎，打到他跌倒等
    語（見偵字第19647號卷第12至13頁、第172、234頁、第237
    至238頁、原審卷一第252頁至第253頁）。
　②被告羅揚斌警詢、偵查及原審時供稱：童政豪跟楊京袁先持
    棍棒砸車，童政豪把陳威戎拉下來之後，就打陳威戎，楊京
    袁也有打陳威戎，當時陳威戎從車上抽了1把開山刀，往楊
    京袁的手部砍，伊就持1支短的鐵棒打陳威戎，企圖將陳威
    戎手上持有的刀械擊落等語（見偵卷第32、164頁、原審訴
    字卷一第131至132頁）。
　③證人即同案被告楊京袁於警詢、偵查及原審證稱：陳威戎撞
    車後，安全氣囊爆開，他被安全氣囊卡住，伊跟童政豪各持
    1支高爾夫球桿砸車跟毆打陳威戎，羅揚斌則是拿鐵製的棍
    子打陳威戎，伊等打了10到15分鐘；伊等開始砸車後，後座
    那2個比較瘦的就跑掉了；伊等在陳威戎還沒下車時就有歐
    打陳威戎，打陳威戎的地方一開始在車旁邊，過程中陳威戎
    有逃到對面，但沒有逃掉，就被伊等3人圍毆，後來伊等把
    他抓回車子旁邊，他從A車後座抽刀子出來，伊右手臂被砍
    到1刀，伊等3人又過去圍毆陳威戎，後來路人經過，他向路
    人求救，伊等就開車離開等語（見偵字第19647號卷第22頁
    、第149至150頁、第244至246頁、原審卷一第145至146頁）
    。
　⑵證人之供述
　①證人歐紘瑜於偵查時證稱：當時總共有3個人在追伊等，2 個
    持高爾夫球桿砸車，另1個在旁邊看，然後伊就先走掉，游
    舜棋跟陳威戎還在現場等語（見偵字第19647號卷第223 頁
    ）。
　②證人游舜棋於警詢及偵查中證稱：陳威戎因車速過快自行撞
    上路旁電線桿，此時對方下車後就持高爾夫球桿開始砸車，
    歐紘瑜最早下車、伊第2個下車，陳威戎下車時因被門卡住
    ，有被童政豪他們毆打，伊離開前有看到陳威戎在駕駛座被
    毆打等語（見偵字第19647號卷第62頁、第216至217 頁）。
　③證人即告訴人陳威戎於偵查及原審證稱：當時伊撞到電線桿
    ，車就停了，因為車門卡住，伊無法下車，童政豪等人下車
    後就開始砸車，童政豪、羅揚斌與楊京袁有拿高爾夫球桿、
    棍棒等武器毆打伊的頭部，當下伊的臉都是血，頭上有遭他
    們毆打的傷口，伊因為用手去阻擋，所以手也有受傷；他們
    毆打伊時，伊有想要逃跑，又被他們拿棍棒之類的東西把伊
    押回車邊，伊的頭、手腳、背部及身體都有被毆打，當時伊
    有站起來又被打倒在地上，伊整個頭部都有被攻擊，伊的臉
    部、後腦勺跟頭頂、頭部左右側都有受傷，左邊眼角也有受
    傷；當時伊頭已經破掉，伊是為了防身，不讓他們靠近，才
    拿開山刀，有1個體型壯碩的人拿鐵棍毆打伊等語（見偵字
    第19647號卷第337至339頁、第343頁至第347頁、原審卷二
    第43至57頁）。
　⒉經原審勘驗案發地點之監視器錄影畫面結果：
　⑴畫面時間00：47－00：59
　  影片時間00：48時，陳威戎所駕駛之黑色自小客車出現在畫
    面中，並直直地往前撞上電線杆彈跳後停下，童政豪所駕駛
    之紅色自小客車跟在陳威戎所駕駛之車輛後方，並在陳威戎
    之黑色自小客車發生自撞後，童政豪便將車子停於陳威戎車
    輛之左後方。此時，黑色自小客車副駕駛座的人即歐紘瑜（
    特徵為身穿黑色短袖上衣，黑色短褲）從車內跑出來並且往
    影片中下方跑走。
  ⑵畫面時間00：59－01：33
  　之後，紅色自小客車中右後座之楊京袁（特徵為身穿黑色短
    袖上衣，白色格紋短褲）從車上下來，手中持有長條狀之武
    器往陳威戎所在之駕駛座方向走去並做出敲擊的動作，隨後
    左後座之羅揚斌（特徵為身穿紅色短袖上衣，卡其色短褲，
    白色拖鞋）也從紅色自小客車左後方下車往陳威戎所在之駕
    駛座走去，最後，童政豪（特徵為身穿黑色短袖上衣，黑色
    短褲）從紅色自小客車駕駛座下車並且手中持有長條狀武器
    ，往陳威戎所在之駕駛座走去，3人在陳威戎所在駕駛座旁
    站了一下子，隨後，童政豪及楊京袁開始使用手中的武器做
    出砸毀陳威戎所駕駛之黑色自小客車之動作，同時羅揚斌在
    看管陳威戎，之後陳威戎（特徵為身穿黑色長袖外套，黑色
    長褲）從駕駛座下車後，與羅揚斌發生推擠並往影片中右上
    方逃走，此時陳威戎車上第3個人即游舜棋（特徵為身穿黑
    色短袖上衣，黑色短褲）從車上跑出來，途中童政豪企圖阻
    攔游舜棋跑掉，雙方拉扯後，游舜棋往影片右下方之方向逃
    跑，童政豪與楊京袁砸車之動作持續進行中。
  ⑶畫面時間01：33－03：01
　  陳威戎逃跑後又跑回車輛自撞地點附近，欲往對面街道方向
    跑去，羅揚斌隨即追上，童政豪與楊京袁也過馬路，童政豪
    、楊京袁及羅揚斌3人在影片中左上方之地點即發生自撞之
    對街，做出毆打陳威戎之動作，大約持續了1分鐘左右，結
    束後童政豪此時手持長條狀武器走回紅色自小客車旁，後面
    跟著楊京袁、陳威戎，陳威戎想要往其他方向走去卻被楊京
    袁抓住一起過馬路，羅揚斌則在對街站著。
  ⑷畫面時間03：01－04：38
　  接者，童政豪過馬路後先至陳威戎駕駛之黑色小客車前持長
    條狀武器又做出砸車之動作後，回到紅色自小客車駕駛座旁
    ，楊京袁則站在紅色自小客車右後方，陳威戎回到自駕之黑
    色自小客車旁，童政豪、楊京袁與陳威戎此時似乎在對話，
    陳威戎似乎要從駕駛座中拿東西出來，童政豪從後座拿出長
    條狀武器，後來童政豪與楊京袁一同在紅色自小客車之右後
    方，陳威戎拿出手機並打開閃光燈，童政豪使用長條狀武器
    敲打黑色自小客車後窗，與此同時，突然陳威戎迅速從後座
    拿出武器往楊京袁方向砍，隨即逃跑，童政豪發現後追了上
    去撲倒陳威戎，但是陳威戎隨即撿起武器站了起來，此時童
    政豪和楊京袁因為害怕往後退幾步。
  ⑸畫面時間04：38－06：59
    羅揚斌在對街發現這個情況，即過馬路，途中童政豪往駕駛
    座欲拿取武器，陳威戎持武器向紅色自小客車副駕駛座敲擊
    2下後，往影片右上方跑走，楊京袁先跑至對街，之後羅揚
    斌從紅色自小客車之後座取出武器，往陳威戎逃跑之方向衝
    了過去，這時楊京袁回到紅色自小客車旁與童政豪會合，之
    後，童政豪與楊京袁也往陳威戎所在之方向跑去，途中童政
    豪返回紅色車輛駕駛座拿取物品並且開起後車廂的門查看，
    之後欲往陳威戎之方向跑去，陳威戎跑回原本自撞地點的對
    面並且過馬路到對街即影片中的左上方，童政豪、楊京袁與
    羅揚斌駕駛紅色自小客車離開現場，陳威戎之後往影片中左
    方走過去消失在畫面中，警察之後到現場，影片結束。
　　有原審勘驗筆錄附卷為憑（見原審訴字卷一第339至344 頁
    、第373至374頁）。
  ⒊另員警於案發現場扣得高爾夫球桿、開山刀及桿頭，其中高
    爾夫球桿及開山刀送鑑定後，驗得高爾夫球桿上血跡與同案
    被告楊京袁DNA-STR型別相符；開山刀刀把及刀刃之血跡檢
    出與告訴人陳威戎DNA-STR型別相符一事，有桃園市政府警
    察局八德分局扣押筆錄、扣押物品目錄表、刑案現場勘察報
    告、內政部警政署刑事警察局108年8月27日刑生字第000000
    0000號鑑定書各1份在卷可考（見偵字第19647號卷第71頁至
    第73頁、第77頁、第253頁至第305頁），綜合上情，被告童
    政豪、同案被告楊京袁先持高爾夫球桿毆打告訴人陳威戎，
    而被告羅揚斌則在陳威戎所在之駕駛座旁看管，此時下車擬
    逃離之告訴人陳威戎亦遭被告童政豪、同案被告楊京袁持高
    爾夫球桿毆打，陳威戎不堪毆打即逃往對街，被告童政豪、
    羅揚斌、同案被告楊京袁旋即追至對街，持續毆打陳威戎等
    節，均堪認定。
  ⒋告訴人陳威戎因遭被告童政豪、楊京袁持高爾夫球桿及羅揚
    斌持鐵棍持續毆擊，受有頭皮撕裂傷、創傷性硬腦膜下出血
    、四肢多處挫傷及擦傷、右手第四掌骨骨折等傷害，並因全
    身多處挫擦傷及第四掌骨骨折，導致橫紋肌溶解症，有急性
    腎衰竭引發死亡之風險一節，有沙爾德聖保祿修女會醫療財
    團財團法人聖保祿醫院（下稱聖保祿醫院）診斷證明書、長
    庚醫療財團法人林口長庚紀念醫院（下稱長庚醫院）診斷證
    明書、國防部三軍總醫院附設民眾診療服務處（下稱三軍總
    醫院）診斷證明書、康寧醫療財團法人康寧醫院診斷證明書
    、三軍總醫院109年8月3日院三醫勤字第1090009265號函、
    聖保祿醫院109年7月23日桃聖業字第1090000238號函暨檢附
    之病歷、三軍總醫院109年8月4日院三病歷字第1090009277
    號函暨檢附之病歷、長庚醫院109年8月14日長庚院林字第10
    90750852號函暨檢附之病歷附卷可證（見偵字第19647號卷
    第197至199頁、第353頁；原審卷一第173至248頁、第259至
    301頁）。
  ⒌按殺人或殺人未遂與傷害之區別，應以加害人有無殺意為斷
    ，不能因與被害人原無宿怨，即認為無殺人之故意。而確定
    行為人有無殺人犯意時，亦應綜合行為人下手輕重、次數、
    兇器種類、攻擊之部位、其行為動機、原因、被害人受傷部
    位是否致命、傷痕多寡、嚴重程度如何等事實，為符合論理
    法則與經驗法則之論斷。且行為人對於構成犯罪之事實，明
    知並有意使其發生者，為故意，行為人對於構成犯罪之事實
    ，預見其發生而其發生並不違背其本意者，以故意論，刑法
    第13條第1項、第2項分別定有明文。前者採希望主義，稱之
    為直接故意或確定故意，後者採容認主義，稱之為間接故意
    或不確定故意，兩者情形有別。準此，若行為人為犯罪行為
    時，對其行為可能致生死亡結果之發生雖非積極希望其實現
    ，惟主觀上有死亡結果之預見，而死亡結果之發生又不違背
    其本意時，仍屬故意範圍。查被告童政豪、楊京袁及羅揚斌
    持以攻擊告訴人陳威戎之高爾夫球桿及鐵棍，均屬金屬材質
    ，質地堅硬，若由多人分持而同時聯手及持續毆打人體之頭
    部、臉部等要害部位，極易導致死亡結果，此為眾所周知之
    事實，而被告童政豪、羅揚斌明知此情，仍與同案被告楊京
    袁分持高爾夫球桿及鐵棍朝告訴人陳威戎毆擊，於告訴人陳
    威戎逃往對街時，渠等亦追擊至對街持續毆打告訴人陳威戎
    ；且依前揭勘驗結果，被告童政豪、羅揚斌及同案被告楊京
    袁在對街毆擊告訴人陳威戎長達約1分鐘，此有原審勘驗筆
    錄在卷可考（見原審卷一第374頁），而扣案除高爾夫球桿
    球桿1支外，尚有斷裂之高爾夫球桿桿頭1個（見偵字第1964
    7號卷第71頁至第73頁、第75至80頁），顯見被告童政豪、
    羅揚斌及同案被告楊京袁毆擊告訴人陳威戎之時間匪短，力
    道之猛烈，方導致高爾夫球桿之桿頭斷裂；又告訴人陳威戎
    遭被告童政豪、羅揚斌及同案被告楊京袁分持高爾夫球桿、
    鐵棍持續毆打，導致頭頂前側處有5×1公分之撕裂傷、頭部
    後側有5×1公分之撕裂傷、左眼皮、眉毛處亦有擦挫傷一情
    ，有三軍總醫院109年8月4日院三病歷字第1090009277號函
    所檢附之病歷照片附卷可稽（見原審訴字卷一第201頁至第2
    03頁），觀其頭部傷勢均為長條狀撕裂傷，實不可能係徒手
    毆打或自撞安全氣囊所致，顯係遭堅硬物品猛力敲擊而成，
    足認告訴人陳威戎之頭部傷勢係遭被告童政豪、羅揚斌及同
    案被告楊京袁分持高爾夫球桿及鐵棍持續毆擊所致。被告童
    政豪係因買賣排氣管而與歐紘瑜發生衝突，告訴人陳威戎係
    因偶然心生不滿而駕車衝撞被告童政豪所駕車輛，始肇生本
    次衝突，衡情被告童政豪、羅揚斌應無致告訴人陳威戎於死
    之直接故意，然頭部為人體脆弱部位，無法抵抗重物攻擊，
    且因四肢及軀幹若遭大面積攻擊，亦會因而休克死亡，被告
    童政豪、羅揚斌仍與同案被告楊京袁分持高爾夫球桿及鐵棍
    持續毆擊告訴人陳威戎之頭部、四肢及軀幹，主觀上當可預
    見多人合力持金屬硬物猛烈並持續之攻擊將可能致生其死亡
    之結果，卻仍執意為之，足認被告童政豪、羅揚斌有互相利
    用他人之行為，達成殺害告訴人陳威戎目的之不確定故意，
    昭然若揭。
  ⒍被告童政豪、羅揚斌所辯不足採信：
  ⑴按共同正犯之成立，祇須具有犯意之聯絡，行為之分擔，既
    不問犯罪動機起於何人，亦不必每一階段犯行，均經參與。
    共同實行犯罪行為之人，在合同意思範圍內，各自分擔犯罪
    行為之一部，相互利用他人之行為，以達其犯罪之目的者，
    即應對於全部所發生之結果，共同負責；共同正犯間，非僅
    就其自己實行之行為負其責任，並在犯意聯絡之範圍內，對
    於他共同正犯所實行之行為，亦應共同負責；又共同正犯不
    限於事前有協議，即僅於行為當時有共同犯意之聯絡者亦屬
    之，且表示之方法，不以明示通謀為必要，即相互間有默示
    之合致亦無不可。被告童政豪駕車搭載被告羅揚斌及同案被
    告楊京袁，遭告訴人陳威戎倒車撞擊後，即緊追告訴人陳威
    戎之車輛，其等顯係不滿告訴人陳威戎之行徑，欲將告訴人
    陳威戎攔下給予教訓；況被告羅揚斌見童政豪、楊京袁持高
    爾夫球桿下車後，亦隨之下車，立於A車駕駛座旁，並在告
    訴人陳威戎下車欲逃離時，與之發生推擠，旋與童政豪及楊
    京袁追至對街，合力持續毆打告訴人陳威戎約1分鐘，隨後
    告訴人陳威戎與楊京袁、童政豪折返A車旁，告訴人陳威戎
    自車內取刀攻擊楊京袁，被告羅揚斌在對街見狀，隨即返回
    車輛後座拿出鐵棍，往告訴人陳威戎之方向衝去，被告童政
    豪、楊京袁隨後亦前往追擊，持續毆打告訴人陳威戎等情，
    足認被告羅揚斌與被告童政豪、同案被告楊京袁就殺人未遂
    之犯行有犯意聯絡及行為分擔甚明，被告羅揚斌辯稱：伊未
    動手云云，委無足採。
  ⑵又衡諸車輛自撞之情形，駕駛者因慣性定律而受有撞擊傷害
    之部位，應在身體正面部位，且觀諸A車照片，駕駛座之安
    全氣囊因撞擊而爆開，並未留有血跡，僅在駕駛座座椅左側
    留有血跡，此有桃園市政府警察局八德分局現場勘察照片簿
    可證（見偵字第19647號卷第265頁至第289頁），參以告訴
    人陳威戎係頭頂前側處有5×1公分之撕裂傷、頭部後側有5×1
    公分之撕裂傷，並受有創傷性硬腦膜下出血，告訴人陳威戎
    頭部傷勢均為長條狀撕裂傷，均非頭、臉之正面部位，又未
    在安全氣囊上留有血跡，告訴人陳威戎頭部之傷勢顯非車輛
    自撞後安全氣囊爆開所造成，而係遭硬物毆擊至明。縱扣案
    之高爾夫球桿及桿頭未驗得告訴人陳威戎之血跡，然前開桿
    頭之鐵桿部分及被告羅揚斌持以毆擊告訴人陳威戎之鐵棍均
    未扣案，則扣案之高爾夫球桿及桿頭未驗得告訴人陳威戎血
    跡，亦與常情無悖。
  ⑶況告訴人陳威戎因遭被告童政豪、羅揚斌及同案被告楊京袁
    持續毆擊，受有全身多處挫擦傷及第四掌骨骨折，因而引起
    橫紋肌溶解症，並有急性腎衰竭之狀況一情，有三軍總醫院
    109年8月3日院三醫勤字第1090009265號函、急診醫護生命
    徵候紀錄附卷為憑（見原審卷一第173頁、第190頁），而橫
    紋肌溶解症導致急性腎衰竭，恐引起敗血症進而死亡之風險
    ，顯見告訴人陳威戎傷勢嚴重，更因此有致死危險，益證被
    告童政豪、羅揚斌毫未慮及持質地堅硬之高爾夫球桿及鐵棍
    猛力攻擊人體頭部及身體各部位，將使他人喪失性命，卻仍
    接續為上開毆擊行為，被告童政豪及辯護人所辯：無殺人故
    意云云，顯無可採。
  ㈢綜上所述，事證明確，被告童政豪共同毀損及被告童政豪、
    羅揚斌共同殺人未遂之犯行，均堪認定，應依法論科。
二、論罪科刑：
  ㈠被告童政豪行為後，刑法第354條業於108年12月25日修正公
    布，並於108年12月27日生效。惟修正前刑法第354條之罰金
    刑刑度為「500元以下」，依刑法施行法第1條之1第2項本文
    規定將罰金數額修正提高30倍，換算為新臺幣15,000元，修
    正後刑法第354條僅將罰金刑刑度明文，新舊法處罰之輕重
    相同，故無比較適用之問題，非刑法第2條第1項所指之法律
    有變更，應依一般法律適用原則，逕適用裁判時法。
  ㈡核被告童政豪所為，係犯刑法第271條第2項、第1項之殺人未
    遂罪、同法第354條之毀損他人物品罪。被告羅揚斌所為，
    係犯刑法第271條第2項、第1項之殺人未遂罪。
  ㈢被告童政豪持高爾夫球桿、被告羅揚斌持鐵棍持續毆打告訴
    人陳威戎，及被告童政豪多次持高爾夫球桿毀損A車之行為
    ，各係基於單一殺人及毀損犯意而為，且於密切時間實施，
    各行為之獨立性極微薄弱，依一般社會健全觀念，在時間差
    距上，難以強行分開，應視為數個舉動之接續施行，合為包
    括之一行為予以評價，各應論以殺人未遂及毀損接續犯之一
    罪。
  ㈣被告童政豪與同案被告楊京袁，就毀損A車間，有犯意聯絡及
    行為分擔，為共同正犯。被告童政豪、羅揚斌及同案被告楊
    京袁，就殺害告訴人陳威戎未遂之犯行間，有犯意聯絡及行
    為分擔，為共同正犯。
  ㈤被告童政豪就毀損他人物品罪及殺人未遂罪2罪間，犯意各別
    ，行為互殊，各應予分論併罰。
  ㈥公訴意旨就被告羅揚斌於起訴事實中漏未認定其於陳威戎持
    開山刀朝楊京袁揮砍前，已與被告童政豪、同案被告楊京袁
    有殺人未遂之犯意聯絡及行為分擔，檢察官於109年9月15日
    原審準備程序中以口頭提出訴之追加（見原審卷一第341頁
    ），本院亦已告知被告羅揚斌涉犯殺人未遂罪名，足以保障
    其訴訟防禦權，本院自得併予審究。又起訴書未論及被告童
    政豪於告訴人陳威戎遭楊京袁自對街帶回A車旁後，復持高
    爾夫球桿敲毀車窗之行為，然此部分與被告童政豪先前夥同
    楊京袁之共同毀損之犯行間，具有接續犯之實質上一罪關係
    ，應為檢察官起訴效力所及，本院亦得併予審理。
  ㈦被告童政豪、羅揚斌雖已著手實行殺害告訴人陳威戎之行為
    ，然未生告訴人陳威戎死亡之結果，為未遂犯，皆依刑法第
    25條第2項規定，減輕其刑。
三、撤銷改判之理由：
　㈠原審判決以被告童政豪罪證明確，予以論罪科刑，固非無見
    。惟查：
　⒈被告羅揚斌被訴毀損部分，尚未達於通常一般人均不致有所
    懷疑，而得確信其為真實之程度（詳如後述），原審認被告
    童政豪就毀損部分，與被告羅揚斌為共同正犯，即有未合。
　⒉關於告訴人陳威戎拿取A車內之開山刀劃傷楊京袁後，被告童
    政豪仍與羅揚斌、同案被告楊京袁承前開殺人之不確定故意
    ，各以高爾夫球桿及鐵棍，毆打告訴人陳威戎之頭部、軀幹
    及四肢等節，亦為被告童政豪殺人未遂之接續行為，業如前
    述，原審遽認不能證明被告童政豪此部分犯罪，而不另為無
    罪之諭知，顯有未當。
　㈡公訴意旨雖就被告羅揚斌部分於起訴事實中漏未認定其於陳
    威戎為開山刀朝楊京袁處揮砍前已與被告童政豪、同案被告
    楊京袁有殺人未遂之犯意聯絡及行為分擔及其有共同毀損罪
    ，檢察官於109 年9 月15日原審準備程序中以口頭提出訴之
    追加（見原審訴字卷一第341頁），檢察官此部分所追加被
    告羅揚斌部分訴訟相關人員重疊、有關資料能夠通用、程序
    一次即足，於法並無不合，原審即應予以審酌，原審逕認被
    告羅揚斌此部分涉犯殺人未遂罪嫌，未經檢察官起訴，即有
    未洽；又原審未詳予審酌上情，遽就告訴人陳威戎拿取車內
    所放置之開山刀劃傷同案被告楊京袁右手臂後，被告羅揚斌
    持續以鐵棍攻擊告訴人陳威戎部分，諭知其無罪判決，核有
    違誤。
  ㈢檢察官上訴意旨以：被告羅揚斌確與童政豪、楊京袁持金屬
    硬物攻擊告訴人陳威戎，並於現場監視陳威戎之舉動，且陳
    威戎欲逃離現場時，仍與童政豪、楊京袁持武器追擊，被告
    羅揚斌顯可預見童政豪、楊京袁所為攻擊行為有致人於死之
    危險，且亦不違背其本意，主觀上具有殺人之不確定故意，
    被告羅揚斌與童政豪、楊京袁間有犯意聯絡、行為分擔，應
    論以殺人未遂罪之共同正犯等語，提起上訴，為有理由；被
    告童政豪否認有殺人未遂之犯意，就毀損部分認原審量刑過
    重，其上訴要係就原審依職權為證據取捨及心證形成之事項
    ，反覆爭執，或純粹其等個人主觀上對法院量刑之期盼，均
    無可採，雖無理由，惟原審判決既有前揭可議之處，仍屬無
    可維持，自應由本院就被告羅揚斌共同殺人未遂部分及被告
    童政豪部分，均予以撤銷改判。
  ㈣爰審酌被告童政豪僅因遭告訴人陳威戎倒車撞擊其所駕車輛
    ，竟不思尋求員警協助及民事程序等正常途徑解決事端，反
    以上開方式，與同案被告楊京袁砸毀A車，再與被告羅揚斌
    、同案被告楊京袁共同基於即使陳威戎發生死亡結果亦不違
    反本意之殺人犯意聯絡，持續毆擊告訴人陳威戎之頭部、軀
    幹、四肢，致其頭部要害受有嚴重傷勢，並有橫紋肌溶解、
    急性腎衰竭等症狀，導致生命垂危，被告童政豪、羅揚斌無
    視他人之身體、生命法益，被告童政豪並欠缺對他人財產法
    益之尊重，其等所為應嚴予非難；參酌被告童政豪僅坦承毀
    損犯行，被告羅揚斌否認犯行，而未見悔悟之心，犯後態度
    均難謂良好；並參酌告訴人陳威戎所受傷勢嚴重程度、A車
    受損程度，其等迄今未與告訴人等和解、賠償損害或取得原
    諒；兼衡被告童政豪自陳高中畢業之智識程度、未婚、從事
    粗工；被告羅揚斌自陳高中畢業之智識程度、離婚，育有0
    未成年子女、從事泥作等家庭生活經濟狀況（見本院卷第26
    6至267頁），以及其等犯罪目的、手段、分工、素行等一切
    情狀，分別量處如主文第2項、第3項所示之刑，並就被告童
    政豪部分定其應執行之刑，以資懲儆。
　㈤沒收：
  ⒈扣案之高爾夫球桿1支、桿頭1個，均為被告童政豪所有，用
    以毀損A車及毆擊告訴人陳威戎等情，業經被告童政豪於警
    詢及偵查中供稱明確（見偵字第19647號卷第12頁、第172頁
    、第234頁），核與被告羅揚斌、同案被告楊京袁於警詢時
    之供述相符（見偵字第19647號卷第22頁、第33頁），應依
    刑法第38條第2項前段之規定宣告沒收。
  ⒉另扣案之開山刀及折疊刀各1把，均為歐紘瑜所攜帶放置A在
    車內乙節，業據證人歐紘瑜於偵查時證述明確（見偵字第19
    647號卷第224頁），均非被告童政豪、羅揚斌所有，亦非用
    以為本案犯行所用，又無證據證明為違禁物，均不予宣告沒
    收。
  ⒊至毆擊告訴人陳威戎所使用之高爾夫球桿雖有2支，均為被告
    童政豪所有，惟其中1支僅扣得桿頭部分，該支高爾夫球桿
    之鐵桿部分是否尚存，不得而知，且非違禁物，又該物品單
    獨存在不具刑法上之非難性，對於被告童政豪、羅揚斌犯罪
    行為之不法、罪責評價並無影響，復不妨被告等刑度之評價
    ，對於沒收制度所欲達成或附隨之社會防衛亦無任何助益，
    欠缺刑法上重要性，是本院認無沒收或追徵之必要，爰依刑
    法第38條之2第2項之規定，不予宣告沒收。
乙、無罪部分
壹、檢察官追加起訴意旨略以：被告羅揚斌與童政豪、同案被告
    楊京袁共同基於毀損之犯意聯絡，敲擊A車之車身及車窗，
    致毀損不堪使用，因認被告羅揚斌亦係涉犯刑法第354條之
    毀損罪嫌。
貳、按犯罪事實應依證據認定之，無證據不得認定犯罪事實；不
    能證明被告犯罪者，應諭知無罪之判決，刑事訴訟法第154
    條第2項、第301條第1項分別定有明文。又刑事訴訟法上所
    謂認定事實之證據，係指足以認定被告確有犯罪行為之積極
    證據而言，該項證據自須適合於被告犯罪事實之認定，始得
    採為斷罪資料；事實之認定應憑證據，如未發現相當證據，
    或證據不足以證明，自不能以推測或擬制之方法，以為裁判
    之基礎。再認定犯罪事實所憑之證據，雖不以直接證據為限
    ，間接證據亦包括在內，然而無論其為直接或間接證據，其
    為訴訟上之證明，須於通常一般之人均不致有所懷疑，而得
    確信其為真實之程度者，始得據為有罪之認定，倘其證明尚
    未達到此一程度，而有合理之懷疑存在，致使無從形成有罪
    之確信，即不得遽為不利被告之認定（最高法院76年度台上
    字第4986號判例意旨參照）。又按檢察官就被告犯罪事實，
    應負舉證責任，並指出證明之方法，同法第161條第1項亦有
    明文規定。因此，檢察官對於起訴之犯罪事實，應負提出證
    據及說服之實質舉證責任；倘其所提出之證據，不足為被告
    有罪之積極證明，或其闡明之證明方法，無從說服法官以形
    成被告有罪之心證，基於無罪推定之原則，自應為被告無罪
    判決之諭知（最高法院92年度台上字第128號判例意旨參照
    ）。
參、公訴人認被告羅揚斌涉有毀損罪嫌，無非係以被告童政豪、
    羅揚斌、同案被告楊京袁於警詢及偵查中之供述、告訴人陳
    威戎於警詢及偵查中之證述、證人歐紘瑜、游舜棋於偵查中
    之證述、桃園市政府警察局八德分局刑案現場勘察報告、內
    政部警政署刑事警察局108年8月27日刑生字第0000000000號
    鑑定書、桃園市政府警察局八德分局扣押筆錄及扣案之高爾
    夫球桿1支、桿頭1個等，為其主要論據。訊據被告羅揚斌堅
    詞否認有何毀損犯行，辯稱：伊沒有砸A車等語。經查：
  ㈠證人陳威戎雖於偵查及原審時均證稱：羅揚斌、童政豪、楊
    京袁3人均有砸車之行為云云（見偵字第19647號卷第339頁
    、原審卷二第43頁），然其復於偵查中陳稱：伊沒有看到是
    幾個人砸車，只知道伊下車時被3個人毆打等語（見偵字第1
    9647號卷第345頁），前後所述已有齟齬。　　
  ㈡又經原審勘驗監視器錄影畫面結果：（畫面時間00：59－01：
    33）之後，紅色自小客車中右後座之楊京袁（特徵為身穿黑
    色短袖上衣，白色格紋短褲）從車上下來，手中持有長條狀
    之武器往陳威戎所在之駕駛座方向走去並做出敲擊的動作，
    隨後左後座之羅揚斌（特徵為身穿紅色短袖上衣，卡其色短
    褲，白色拖鞋）也從紅色自小客車左後方下車往陳威戎所在
    之駕駛座走去，最後，童政豪（特徵為身穿黑色短袖上衣，
    黑色短褲）從紅色自小客車駕駛座中下車並且手中持有長條
    狀武器，往陳威戎所在之駕駛座走去，3人在陳威戎所在駕
    駛座旁站了一下子，隨後，童政豪及楊京袁開始使用手中的
    武器做出砸毀陳威戎所駕駛之黑色自小客車之動作，同時羅
    揚斌在看管陳威戎，之後陳威戎（特徵為身穿黑色長袖外套
    ，黑色長褲）從駕駛座下車後想要逃跑，與羅揚斌發生推擠
    並往影片中右上方逃走，此時陳威戎車上第3個人即游舜棋
    （特徵為身穿黑色短袖上衣，黑色短褲）從車上跑出來，途
    中童政豪企圖阻攔游舜棋跑掉，雙方拉扯後，游舜棋往影片
    右下方之方向逃跑，童政豪與楊京袁砸車之動作持續進行中
    ，有原審勘驗筆錄在卷可稽（見原審訴字卷一第343頁），
    足見同案被告楊京袁先行下車，手持高爾夫球桿敲擊告訴人
    陳威戎所駕駛車輛之左側後，站在駕駛座旁，被告羅揚斌隨
    後下車站在被告楊京袁旁邊，被告童政豪最後下車，持高爾
    夫球桿走至告訴人陳威戎所在之駕駛座由上往下敲擊，同案
    被告楊京袁並與被告童政豪開始不斷持高爾夫球桿敲擊車輛
    車窗玻璃及車身，然被告羅揚斌僅立於駕駛座旁看管告訴人
    陳威戎，並未動手毀損A車。
　㈢綜上，證人陳威戎之證述既有前開瑕疵，復無補強證據可佐
    ，且依上開勘驗結果，顯見被告羅揚斌並無毀損A車之動作
    ，此部分核屬不能證明犯罪，自應為被告羅揚斌無罪之諭知
    。
肆、撤銷改判：　　
　　被告羅揚斌被訴毀損部分，尚未達於通常一般人均不致有所
    懷疑，而得確信其為真實之程度，殊屬無從為有罪之確信。
    此外，復查無其他積極證據，足資證明其有公訴意旨所指之
    上開犯行，此部分當屬不能證明犯罪，原審未予詳查，遽認
    被告羅揚斌涉犯刑法第354條之毀損罪，予以論罪科刑，容
    有未洽。被告羅揚斌提起上訴，否認此部分犯罪，指摘原判
    決不當，為有理由，此部分自應由本院撤銷改判，就被告羅
    揚斌被訴毀損部分為無罪之諭知。　　　　
據上論斷，應依刑事訴訟法第369條第1項前段、第364條、第299
條第1項前段、第301條，刑法第28條、第271條第2項、第1項、
第354條、第25條第2項、第51條第5款、第38條第2項前段，判決
如主文。
本案經檢察官曾柏涵提起公訴，檢察官壽勤偉到庭執行職務。
中　　華　　民　　國　　111 　年　　1 　　月　　18　　日
                  刑事第九庭    審判長法　官  潘翠雪
                                      法　官  俞秀美
                                      法　官  陳俞婷
以上正本證明與原本無異。
毀損他人物品罪部分不得上訴。
其餘部分如不服本判決，應於收受送達後20日內向本院提出上訴
書狀，其未敘述上訴之理由者並得於提起上訴後20日內向本院補
提理由書（均須按他造當事人之人數附繕本）「切勿逕送上級法
院」。
                                      書記官  李政庭
中　　華　　民　　國　　111 　年　　1 　　月　　18　　日

附錄本案論罪科刑法條：
中華民國刑法第271條
殺人者，處死刑、無期徒刑或10年以上有期徒刑。
前項之未遂犯罰之。
預備犯第1項之罪者，處2年以下有期徒刑。

中華民國刑法第354條
毀棄、損壞前二條以外之他人之物或致令不堪用，足以生損害於
公眾或他人者，處2年以下有期徒刑、拘役或1萬5千元以下罰金
。